最高法院刑事判決　　　　　　九十四年度台上字第四一二六號
　　上　訴　人　丙○○
　　　　　　　　　　　　號16.
　　　　　　　　甲○○
　　　　　　　　　　　　在押.
　　　　　　　　乙○○
　　　　　　　　　　　　（另案在台灣嘉義監獄鹿草分監執行
　　　　　　　　　　　　中）
上列上訴人等因違反毒品危害防制條例等罪案件，不服台灣高等
法院台南分院中華民國九十四年五月十一日第二審判決（九十三
年度上重訴字第九五三號，起訴案號：台灣嘉義地方法院檢察署
九十二年度偵字第七七五０、七七五一、七八三五、八０一九號
，九十三年度偵字第四八六、四八八、五九四號），提起上訴，
本院判決如下：
    主  文
原判決關於丙○○、甲○○部分撤銷，發回台灣高等法院台南分
院。
乙○○之上訴駁回。
    理  由
一發回部分：
本件原判決認定上訴人丙○○、甲○○明知海洛因業據行政院公
告列為毒品危害防制條例管制之第一級毒品，並屬懲治走私條例
公告管制物品項目及其數額表甲類第四款所規定之管制物品，不
得運輸、私運進口及持有之，竟均為自己施用之便，基於運輸第
一級毒品海洛因及私運管制物品海洛因進口之犯意聯絡，先共同
於民國九十二年十一月十九日，由桃園中正國際機場搭機前往香
港，再由香港前往丙○○位於中國大陸廣東汕頭住處，之後甲○
○、丙○○各出資人民幣二萬元、二萬三千元，透過丙○○於九
十二年十一月二十四日，在中國大陸廣東省朝陽縣某地，向姓名
年籍不詳綽號「阿龍」之成年男子，購得第一級毒品海洛因四塊
，購回該些海洛因後，丙○○、甲○○二人為順利將該些海洛因
私運入境，便由丙○○將其中二塊以襪子包裝，藏放於其托運之
行李箱內，部分則摻入十支香菸，並同置於一包香菸盒內，由丙
○○隨身攜帶；甲○○則將另二塊海洛因以藥袋包裝，藏放於其
皮衣外套口袋內，隨後二人即與不知情之丙○○配偶蔡愛如，於
同年十一月二十七日上午九時三十分許，自香港同搭中華航空公
司ＣＩ一六二０號班機返回台灣，於同日上午十時五十分許，抵
達桃園縣大園鄉中正國際機場，而將前開管制進口之第一級毒品
海洛因運輸、私運入我國境內。嗣因內政部警政署航空警察局人
員接獲線報，於同日上午十一時五十分許，要求丙○○、甲○○
二人前往機場入境檢查室第十五號檢查檯辦理入境通關手續，財
政部台北關稅局人員朱清玟及航警局警員江錦輝等人於丙○○上
衣口袋內，查獲裝有十支摻有海洛因之香菸一包，於其托運之行
李箱內，查獲裝於襪子內毛重一五九公克之毒品海洛因二塊；於
甲○○上衣口袋內，查獲裝於藥袋毛重一五八公克之海洛因二塊
（合計查獲之海洛因四塊，淨重二八九．０八公克，純度百分之
八二．四一、純質淨重二三八．二三公克），因而查獲上情。因
而維持第一審關於依想像競合犯規定從一重論處丙○○、甲○○
共同運輸第一級毒品（甲○○累犯）罪刑部分之判決，駁回丙○
○、甲○○在第二審之上訴，固非無見。
惟查：(一)、原判決事實欄記載丙○○、甲○○均為供自己施用，
而各別出資人民幣二萬三千元及二萬元，由丙○○在廣東省朝陽
縣某地，向綽號「阿龍」之成年男子購得四塊海洛因，其中二塊
由丙○○將部分摻入十支香菸內，其餘以襪子包裝，藏放於托運
之行李箱內；另二塊則由甲○○以藥袋包裝，藏放於其皮衣外套
口袋內，再搭機將該海洛因運輸、私運返台，於桃園中正國際機
場通關時被查獲等情。並於理由欄說明丙○○、甲○○二人就上
開毒品之運輸、走私犯行，有犯意聯絡及行為分擔，均為共同正
犯。然丙○○、甲○○二人既係各別出資，並於購入後即每人分
得二塊，而分別運輸、走私進入台灣地區，則二人就上開犯行，
是否有共同運輸、走私毒品之犯意聯絡及行為分擔，即非無疑。
究竟實情為何？原審未詳查釐清，即遽行判決，顯有調查未盡之
違法。又原判決既認定丙○○將二塊海洛因之一部分摻入十支香
菸內，何以剩餘之該二塊海洛因毛重為一百五十九公克，較甲○
○口袋內被查獲之二塊原裝海洛因之毛重（一百五十八公克）為
重？如其二人係分別購買二塊海洛因，何以出面購買之丙○○反
而要出資二萬三千元人民幣，較甲○○之二萬元人民幣為多？多
出之三千元人民幣是否係丙○○個人用以購買十支含海洛因之香
菸之價金？原審就上開待證事項未予調查明，亦有可議。(二)、
原判決事實欄記載查獲之四塊海洛因，其中在丙○○之行李箱內
之二塊，毛重為一百五十九公克，在甲○○之口袋內之二塊，毛
重為一百五十八公克，合計四塊海洛因淨重為二百八十九點０八
公克等情。依此，毛重扣除淨重後之包裝重應為二十七點九二公
克。但理由欄則依法務部調查局鑑定結果，認包裝重為一百二十
五點０二公克，致與事實欄之記載不符，亦有未合。又原判決事
實欄記載丙○○係在廣東省「朝陽縣某地」購買海洛因等情，但
理由欄貳、二(一)、則認丙○○購買海洛因地點係在廣東省「惠陽
地區」，足見其認定之購買毒品地點不盡相符，亦有疏誤。另原
判決既認丙○○、甲○○購買海洛因係供己施用，乃又以「二人
事後有意或不慎使之流入市面，危害國民健康甚鉅」等臆測之詞
，作為量刑時審酌之依據，難謂妥適，自不足昭信服。丙○○、
甲○○上訴意旨指摘原判決上開部分違背法令，尚非全無理由，
應認有發回更審之原因。又原判決理由欄貳、五不另為無罪諭知
部分，基於審判不可分原則，應併予發回。
二駁回部分：
按刑事訴訟法第三百七十七條規定，上訴於第三審法院，非以判
決違背法令為理由，不得為之。是提起第三審上訴，應以原判決
違背法令為理由，係屬法定要件。如果上訴理由書狀並未依據卷
內訴訟資料，具體指摘原判決不適用何種法則或如何適用不當，
或所指摘原判決違法情事，顯與法律規定得為第三審上訴理由之
違法情形，不相適合時，均應認其上訴為違背法律上之程式，予
以駁回。本件原判決認定上訴人乙○○有原判決所載之意圖為自
己不法之所有，結夥三人以上，攜帶兇器，以強暴、脅迫至使被
害人丙○○不能抗拒，而取其財物之加重強盜犯行，已詳其所
憑之證據及認定之理由，並於法定刑內量處其刑，且指駁、說明
上訴人乙○○否認犯罪之辯解，係卸責飾詞，為不足採信之理由
。所為論斷均有卷內證據資料可資查考，從形式上觀察，並無違
背法令之情形存在。乙○○上訴意旨僅泛稱：原判決對於有利上
訴人乙○○之證據漏而不審，殊難令其甘服云云。並未依據卷內
訴訟資料，具體指摘原判決對何項有利於乙○○之證據漏未審酌
，其上訴違背法律上之程式，應予駁回。
據上論結，應依刑事訴訟法第三百九十七條、第四百零一條、第
三百九十五條前段，判決如主文。
中　　華　　民　　國　九十四　年　　八　　月　　四　　日
                      最高法院刑事第十庭
                          審判長法官  賴　忠　星
                                法官  王　居　財
                                法官  林　開　任
                                法官  林　立　華
                                法官  孫　增　同
      本件正本證明與原本無異
                                      書  記  官
中　　華　　民　　國　九十四　年　　八　　月　 十二 　日
                                                      Ｋ
